【裁判字號】    89,交訴,417
【裁判日期】    900713
【裁判案由】    過失致死
【裁判全文】
臺灣臺南地方法院刑事判決                        八十九年度交訴字第四一七號
    公  訴  人  臺灣臺南地方法院檢察署檢察官
    被      告  甲○○
    選任辯護人  趙哲宏
                楊淑惠
                宋金比
右列被告因過失致死案件，經檢察官提起公訴（八十九年度偵字第一一五五五號），
本院判決如左：
    主  文
甲○○從事業務之人，因業務上之過失致人於死，處有期徒刑伍月，如易科罰金，以
參佰元折算壹日。
    事  實
一、甲○○係貨運行司機，平日工作即是駕駛大貨車送貨，乃從事駕駛業務之人，其
    於民國八十九年十一月十八日上午，駕駛車牌號碼ＩＸ—０九五號營業大貨車，
    行駛至台南縣新營市○○路○段三０三號前停車時，理應注意汽車停車時，顯有
    妨害他車通行之處所，不得停車，而依當時路面乾燥無缺陷、道路上未有任何障
    礙物等情形以觀，客觀上亦無不能注意之情事，其竟疏未注意是否顯有妨害他車
    通行，即貿然將車停放於前述地點之路旁，而佔據該路段之慢車道。嗣於同年月
    日下午三時三十分許，適有李雲生駕駛車牌號碼ＹＬＷ—四七五號重型機車，沿
    上開路段之慢車道，由東往西方向行經該處，亦疏未注意車前狀況，而自後撞及
    甲○○所停放之前開大貨車，並造成頭部外傷、腦內出血等傷害，經送醫救治後
    ，仍於同年十二月十七日傷重不治死亡。
二、案經臺灣臺南地方法院檢察署檢察官囑託臺灣嘉義地方法院檢察署檢察官相驗後
    自動檢舉偵查起訴。
    理  由
一、被告甲○○雖不否認有於右述時、地，將大貨車停放於路邊，而遭被害人李雲生
    駕駛機車撞及，並造成被害人死亡之事實，然矢口否認有何業務過失致人於死之
    犯行，辯稱：其已將大貨車緊靠路旁停放，且該路段之慢車道，尚有足夠之空間
    供機車行駛，本件車禍之肇事原因，應係被害人騎機車未注意車前狀況所致，其
    並無任何過失云云。
二、經查，右述犯罪事實，已據被害人李雲生之女乙○○於警訊時及偵審中指述歷歷
    ，並有台南縣警察局道路交通事故調查報告表一紙、事故現場蒐證照片十張在卷
    可資佐證。又被害人係因本件車禍，而傷重不治死亡，除有華濟醫院八十八年十
    二月一日乙種診斷證明書一紙存卷可佐外，並經臺灣臺南地方法院檢察署檢察官
    囑託臺灣嘉義地方法院檢察署檢察官督同法醫師相驗明確，並製有相驗屍體證明
    書、驗斷書及勘驗筆錄各一份等附卷足憑。
三、其次，按汽車停車時，在顯有妨害他車通行之處所，不得停車，道路交通安全規
    則第一百十二條第一項第九款定有明文。本件被告甲○○於上開時、地，所駕駛
    停放之大貨車車體寬度為二百二十六公分，而其停車道路之慢車道僅三九三公分
    等情，則經檢察官親至現場勘驗屬實，並製有勘驗筆錄一份在卷可證，而被告停
    車之處所，亦無禁止停車之標誌或標線等情，亦有上開台南縣警察局道路交通事
    故調查報告表載明可參，然被告縱將該大貨車緊靠路旁停放，則慢車道所剩餘之
    寬度，亦僅有一六七公分（如大貨車停放時距離路邊約五十公分，則僅餘一一七
    公分之寬度），此寬度雖仍足供一輛把手寬度約八十公分之機車通過，然其離機
    慢車專用車道寬度二公尺之需要仍有不足，是該貨車之停放確有妨害機車之通行
    ，應屬顯然。另參照卷附之上開大貨車事後停放案發地點照片（詳見偵查卷宗第
    四十頁、第四十一頁及本院審理卷宗第四十一頁），亦可發現被告將前述大貨車
    停放於該處，確有妨害他車通行之情形。況參照道路交通安全規則附件一第三條
    前段：有關申請自用大客、貨車牌照者，應逐車備具停車場始予受理之規定，復
    可知悉營業用之大型車輛，應停放於指定之場所內，而一般路段之路旁所允許停
    放之車輛，則應僅限於一般自用小客車或小貨車而言，是被告將前述大貨車停放
    於該路段，確已違反規定，並且亦係本件車禍之肇事因素。從而，被告停放該大
    貨車時，理應注意該車停放於上開地點時，業已違反規定且易妨害他車之通行，
    而不得隨意將車停放於該處，又案發當時天候晴朗、路面乾燥無缺陷、道路上未
    有任何障礙物等情，亦有上述台南縣警察局道路交通事故調查報告表載明可考，
    據此判斷，客觀上亦無不能注意之情事，其竟疏於注意避免妨害他車之通行，而
    貿然將其所駕駛之大貨車停於上開路段之路旁，以致被害人李雲生騎機車不慎撞
    及而肇事，並使被害人死亡，是被告之上述停車行為，自有過失。
四、再者，本件經送台灣省台南區行車事故鑑定委員會，及財團法人成大研究發展基
    金會鑑定結果，亦均持相同見解，此有台灣省台南區行車事故鑑定委員會八十九
    年三月七日南鑑字第八九０一一六號函、財團法人成大研究發展基金會九十年五
    月二十三日（九０）成大研基建字第０九七六號函及所附之鑑定意見書各一份存
    卷可參，此益證被告甲○○停車不當以致肇事，並致被害人李雲生死亡之行為，
    確有過失無疑。
五、至證人即當日目睹事發過程丁○○雖於本院勘驗現場時，到場具結證稱：案發前
    被害人李雲生撞上大貨車前，是邊騎車邊看道路右側之新蓋樓房等語（本院八十
    九年十一月二十九日勘驗筆錄參照），而可得知被害人騎機車撞擊前述大貨車前
    ，確係疏未注意車前狀況，另本件經上開鑑定機關鑑定結果，亦均認被害人騎機
    車疏未注意車前狀況，乃本件車禍之肇事主因，亦有上開鑑定意見書分別載明可
    考，是被害人於本件事故之發生亦有過失，並無疑義。惟被害人之上開過失行為
    ，既與被告甲○○之前述過失，併合而為本件車禍肇事之原因，則該情狀或可供
    作被告量刑之斟酌，至被告之刑責則尚難因此相扺而獲得減免。
六、綜上所述，顯見被告甲○○上述所辯，應係犯後卸責之詞，不足採信。此外，被
    告之過失停車行為，與被害人李雲生之死亡結果間，具有相當因果關係，亦無疑
    義，故本件事證已甚明確，被告之業務過失致人於死犯行，堪以認定。
七、查被告甲○○係貨運行之司機，平日工作即是駕駛大貨車載運貨物，乃從事駕駛
    業務之人，其因業務上之過失，致被害人李雲生死亡，核其所為，係犯刑法第二
    百七十六條第二項之業務過失致死罪。本院審酌被告之生活狀況、品行、智識程
    度，與本件犯罪所生之危險、損害，及被告於肇事後雖仍未與被害人家屬，就民
    事損害賠償事宜達成和解，且其犯罪後，亦矢口否認犯行，態度尚非良好，然被
    害人李雲生駕駛機車未注意車前狀況，係本件車禍之肇事主因，則有前述鑑定意
    見書在卷可考，故被告之過失程度，經核尚非嚴重等一切情狀，量處如主文所示
    之刑，並諭知易科罰金之折算標準，以資懲儆。
八、此外，本件被告甲○○所駕駛之大貨車，於案發後係由其雇主丙○○將該大貨車
    開至他處停放等情，則經被告之雇主丙○○於警訊時及審理中證述明確，又丙○
    ○係因車禍發生後，到場協助處理之路人，叫其將車開走，始將該大貨車駛離現
    場等情，則據前述證人丁○○於本院勘驗現場時，到場具結證述屬實，況前述成
    大研究發展基金會鑑定結果，亦認為被告之雇主丙○○，尚無蓄意破害現場，及
    肇事逃逸之情形（參見該鑑定意見書第十二頁第十點），故本件尚乏積極證據，
    足資證明被告及其雇主丙○○有何故意破害現場之情事。從而，公訴人泛指被告
    肇事後又故意破害現場，惡性不輕等語，經查尚與事實有所出入，附此敘明。
據上論斷，應依刑事訴訟法第二百九十九條第一項前段，刑法第二百七十六條第二項
、第四十一條第一項前段，罰金罰鍰提高標準條例第一條前段、第二條，判決如主文
。
中    華    民    國      九十      年        七        月     十三     日
                                  臺灣臺南地方法院交通法庭
                                      法  官    陳  志  成
右正本證明與原本無異。
如不服本判決，應於判決送達後十日內向本院提出上訴狀( 應附繕本 )。
                                      書記官    黃  富  煜
中    華    民    國      九十      年        七        月     十六     日
附錄本案論罪科刑法條全文：
刑法第二百七十六條（過失致死罪）
因過失致人於死者，處二年以下有期徒刑、拘役或二千元以下罰金。
從事業務之人，因業務上之過失犯前項之罪者，處五年以下有期徒刑或拘役，得併科
三千元以下罰金。


司法院資訊處製作；財團法人民間司法改革基金會備份。
